臺灣新北地方法院板橋簡易庭小額民事判決
110年度板小字第4501號
原      告  誠都華夏公寓大廈管理委員會

法定代理人  鄭言華  
被      告  張意珍  
訴訟代理人  林慈忠  
上列當事人間請求返還墊款事件，本院於中華民國111年7月7日
言詞辯論終結，判決如下：
    主      文
原告之訴駁回。
訴訟費用新臺幣壹仟元由原告負擔。
    事實及理由
一、原告主張：被告為誠都華廈公寓大廈（下稱系爭社區）內，
    門牌號碼新北市○○區○○路00號7樓（下稱系爭房屋）之所有
    權人，為系爭社區之區分所有權人，依系爭社區於民國110
    年4月10日區分所有權人開會之決議（下稱系爭決議）全體
    出席同意更換電梯設備案，被告即應向原告社區繳納應分攤
    之電梯更新費用新臺幣（下同）55,000元（下稱系爭費用）
    ，為此，爰依公寓大廈管理條例之規定及系爭決議之法律關
    係請求被告給付欠繳之系爭分攤費，並聲明：被告應給付原
    告55,000元，及自支付命令送達翌日起至清償之日止按週年
    利率5%計算之利息。
二、被告則以：原告法定代理人鄭言華並非系爭社區合法之法定
    代理人，且系爭決議為違法決議亦屬無效等語，資為抗辯，
    並聲明：原告之訴駁回。
三、不爭執事項：
　　原告為系爭社區管委會，被告為系爭房屋所有權人。
四、兩造之爭點及論述：
　　原告主張被告尚積欠數額為55,000元之系爭費用尚未繳納，
    然為被告所否認並以前揭情詞置辯，是本件所應審酌之爭點
    厥為：㈠、系爭社區有無決議區分所有權人應負擔電梯工程
    費？㈡、原告依系爭社區規約、公寓大廈管理條例請求被告
    給付系爭費用，有無理由？茲析述如下：
㈠、系爭社區有無決議區分所有權人應負擔電梯工程費？
　　原告主張之事實，固據其提出同意書、新北市○○區○○○○○○○○
    0000000000號函、誠都華廈公寓大廈規約、系爭社區區分所
    有權人110年4月10日會議紀錄（下稱系爭會議紀錄）等件影
    本為證（見支付命令卷第11至17頁），惟觀諸系爭會議紀錄
    ，第一案電梯更換事宜及說明及進度報告部分，並未紀錄電
    梯更新之價錢及各住戶應分擔之金額（見支付命令卷第13、
    14頁），是原告主張系爭費用經區分所有權人會議通過難認
    有有據。至原告所提同意書，並未經被告本人簽名，且該同
    意書下方亦備註：76號7樓（即系爭房屋）住戶於109年11月
    30日表明不繳費用，益徵被告於系爭社區110年4月10日區分
    所有權人會議前未同意支付系爭費用。
㈡、原告依系爭社區規約、公寓大廈管理條例請求被告給付系爭
    費用，有無理由？    
  ⒈按公寓大廈管理條例，為加強公寓大廈之管理維護，提昇居
    住品質，而設有管理組織，並以為共同事務及涉及權利義務
    之有關事項，召集全體區分所有權人所舉行之區分所有權人
    會議為最高意思機關，且每年至少應召開區分所有權人定期
    會議1次，如因發生重大事故有及時處理之必要，經管理負
    責人或管理委員會請求者，或經區分所有權人5分之1以上及
    其區分所有權比例合計5分之1以上，以書面載明召集之目的
    及理由請求召集者，則應召集區分所有權人臨時會議。又除
    有該條例第28條規定建築完成後，由起造人以公寓大廈之管
    理負責人身分召集區分所有權人召開區分所有權人會議，成
    立管理委員會或推選管理負責人外，應由具區分所有權人身
    分之管理負責人、管理委員會主任委員或管理委員為召集人
    ；無管理負責人或管理委員會，或無區分所有權人擔任管理
    負責人、主任委員或管理委員時，由區分所有權人互推1人
    為召集人；由區分所有權人互推1人為召集人，除規約另有
    規定者外，應有區分所有權人2人以上書面推選，經公告10
    日後生效。此觀該條例第1條、第3條第7款、第25條第1項、
    第2項、第3項、同條例施行細則第7條規定即明。準此，召
    開區分所有權人臨時會須有同條例第25條第2項規定各款情
    形之一，推選召集人則係以同條第3項方式產生。
  ⒉復按區分所有權人會議除有第28條規定建築完成後，由起造
    人以公寓大廈之管理負責人身分召集區分所有權人召開區分
    所有權人會議，成立管理委員會或推選管理負責人外，應由
    具區分所有權人身分之管理負責人、管理委員會主任委員或
    管理委員為召集人；無管理負責人或管理委員會，或無區分
    所有權人擔任管理負責人、主任委員或管理委員時，由區分
    所有權人互推1人為召集人。總會決議之內容違反法令者，
    無效。管理條例第25條第3項、民法第56條第2項分別定有明
    文。是區分所有權人會議須由區分所有權人召集，違反該項
    規定之規約內容，雖經區分所有權人會議決議，仍屬無效，
    非區分所有權人無從依規約取得召集區分所有權人會議之權
    限。無召集權人召集之區分所有權人會議，非合法成立之意
    思機關，自不能為有效之決議，所為之決議，自始無效。
　⒊經查，系爭決議召集人為鄭言華，主席為鄭言華，惟系爭決
    議時間於110年4月10日召集時系爭社區並未選任鄭言華為管
    理負責人、管理委員會主任委員或管理委員，縱系爭社區於
    111年3月26日由訴外人李育宣擔任召集人修改社區規約選任
    鄭言華為主任委員並修改規約非區分所有權人亦得擔任管委
    會委員，並刪除主任委員、監察委員、財務委員須為區分所
    有權人之身分限制，然依上開規定，鄭言華既非區分所有權
    人，自無從依規約取得召集區分所有權人會議之權限，況無
    召集權人召集之區分所有權人會議，非合法成立之意思機關
    ，自不能為有效之決議，所為之系爭決議亦屬無效，原告主
    張依系爭決議請求被告給付系爭社區電梯更新費用，難認可
    採。
五、綜上所述，系爭決議並未載明系爭社區各戶應分擔系爭費用
　　，且系爭決議因區分所有權人會議並非合法成立，所為系爭
　　決議無效，原告依公寓大廈管理條例之規定及系爭決議之法
    律關係，請求被告給付50,500元，及自支付命令狀繕本送達
    翌日起至清償日止，按法定利率即週年利率5％計算之利息，
    為無理由，應予駁回。
六、本件事證已臻明確，兩造其餘主張、陳述及所提證據，經審
    酌與本院前揭判斷不生影響，毋庸逐一審酌，併此敘明。
七、訴訟費用負擔之依據：民事訴訟法第78條。本件訴訟費用額
    ，依後附計算書確定如主文所示金額。
中　　華　　民　　國　　111  　年　　7　　月　　27　　日
                  臺灣新北地方法院板橋簡易庭
                               法  官  吳孟竹
計   算   書
項        目        金   額（新臺幣）        備     註
第一審裁判費            1,000元
合        計            1,000元           
以上為正本係照原本作成。
對於本件判決如有不服，應於收受送達後20日內向本院提出上訴
書狀，上訴於本院合議庭，並按他造當事人之人數附具繕本。當
事人之上訴，非以判決違背法令為理由不得為之，上訴狀應記載
上訴理由，表明下列各款事項：
（一）原判決所違背之法令及其具體內容。
（二）依訴訟資料可認為原判決有違背法令之具體事實。
如未於上訴後20日內補提合法上訴理由書，法院得逕以裁定駁回
上訴。
中　　華　　民　　國　　111    年　　7　　月　　27　　日
                               書記官  李庭君